臺灣彰化地方法院民事判決　　　95年度訴字第598號
原　　　告　萬榮通運有限公司
法定代理人　丙○○
訴訟代理人　陳忠儀　律師
　　　　　　楊宏鈞　律師
被　　　告　建明汽車客運股份有限公司
法定代理人　丁○○
訴訟代理人　乙○○
被　　　告　甲○○
上列當事人間請求侵權行為損害賠償事件，由臺灣屏東地方法院
移送前來，本院於民國96年3月30日言詞辯論終結，判決如下：
    主  文
被告應連帶給付原告新臺幣貳拾貳萬元，及被告建明汽車客運股
份有限公司部分自民國九十五年八月十五日起，被告甲○○部分
自民國九十五年八月十七日起，均至清償日止，按年息百分之五
計算之利息。
原告其餘之訴駁回。
訴訟費用由被告連帶負擔新臺幣貳仟佰零柒元，餘由原告負擔
。
本判決原告勝訴部分得假執行；但被告如以新臺幣貳拾貳萬元為
原告預供擔保後，得免為假執行。
原告其餘假執行之聲請駁回。
    事實及理由
壹、程序方面
一被告甲○○未於言詞辯論期日到場，核無民事訴訟法第386條
  所列各款情形，爰依原告聲請，由其一造辯論而為判決。
二按訴狀送達後，原告不得將原訴變更或追加他訴，但擴張或減
  縮應受判決事項之聲明者，不在此限，民事訴訟法第255條第1
  項第3款定有明文。本件原告於起訴狀聲明被告應連帶給付原
  告新臺幣（下同）1,078,690元，及自起訴狀繕本送達翌日起
  至清償日止按年息5％計算之利息，繼於本院審理中聲明被告
  應連帶給付原告1,766,690元，及自民國95年8月14日準備書狀
  繕本送達翌日起至清償日止按年息5％計算之利息，此係擴張
  、減縮應受判決事項之聲明，核與前開條文規定相符，應予准
  許。
貳、實體方面
一原告聲明：被告應連帶給付原告1,766,690元，及自95年8月14
  日準備書狀繕本送達翌日起至清償日止按年息5％計算之利息
  ，並陳明願供擔保請准宣告假執行。陳述：被告甲○○於95年
  2月16日晚上11時許，受僱於被告建明汽車客運股份有限公司
  （下稱建明公司），駕駛車牌號碼AG-367號汽車行經國道1號
  高速公路南下226公里又470公尺處，因過失未保持行車安全距
  離，追撞原告所有業已煞停而由訴外人王夢賢駕駛之車牌號碼
  XX-779號汽車（下稱系爭汽車），系爭汽車再被推撞煞停在前
  而由訴外人劉文正駕駛之車牌號碼X3-261號汽車，致系爭汽車
  毀損。上開事故經臺灣省彰化縣區車輛行車事故鑑定委員會（
  下稱事故鑑定委員會）鑑定，認被告甲○○為肇事因素，王夢
  賢無肇事因素。系爭汽車於83年7月出廠，當時購買價格為220
  萬元，原告為回復原狀，支出修理費用1,078,690元（包含修
  理65日，以每日5,760元計算之工資）。又訴外人日日小客車
  租賃有限公司（下稱日日公司）自95年1月1日起向原告承租系
  爭汽車，租期至95年12月31日止，惟因系爭汽車毀損，原告另
  覓訴外人戊○○駕駛他車履約，自95年2月20日起至95年8月10
  日止，造成原告營業損失688,000元。前開修理費用及營業損
  失合計1,766,690元，為此依侵權行為之法律關係，請求被告
  連帶賠償。
二被告建明公司聲明：原告之訴駁回，如受不利判決，願供擔保
  請准宣告免假執行。陳述：事故鑑定委員會之鑑定並無拘束法
  院之效力，且受僱人即被告甲○○就行車事故並無肇事因素，
  縱為肇事因素，被告建明公司於選任被告甲○○及監督其職務
  之執行，已盡相當之注意，自不負賠償之責。系爭汽車於事故
  發生前殘值所剩無幾，原告主張之賠償金額中，更換之零件應
  予折舊，且既由修理廠統包修理，工資應以每日528元即法定
  基本工資計算為當，另原告主張之營業損失亦不實在。
三被告甲○○未於言詞辯論期日到場，亦未提出準備書狀作何聲
  明或陳述。
四兩造不爭執之事實：
  (一)被告甲○○於95年2月16日晚上11時許，受僱於被告建明公
    司，駕駛車牌號碼AG-367號汽車行經國道1號高速公路南下
    226公里又470公尺處，追撞原告所有業已煞停而由王夢賢駕
    駛之系爭汽車，系爭汽車再被推撞煞停在前而由劉文正駕駛
    之車牌號碼X3-261號汽車，致系爭汽車毀損。
  (二)系爭汽車於83年7月出廠，當時購買價格為220萬元。
  (三)系爭汽車回復原狀之修理日數為65日。
五按訴訟標的對於共同訴訟之各人必須合一確定者，共同訴訟人
  中一人之行為有利益於共同訴訟人者，其效力及於全體；不利
  益者，對於全體不生效力，民事訴訟法第56條第1款定有明文
  。次按民法第275條規定，連帶債務人中之一人受確定判決，
  而其判決非基於該債務人之個人關係者，為他債務人之利益亦
  生效力，故債權人以各連帶債務人為共同被告提起給付之訴，
  被告一人提出非基於其個人關係之抗辯有理由者，對於被告各
  人即屬必須合一確定，自應適用民事訴訟法前開規定。經查：
  本件原告既主張被告建明公司之受僱人即被告甲○○因執行職
  務，不法侵害原告之權利，請求被告連帶負損害賠償責任，即
  係主張被告為連帶債務人，則被告建明公司提出非基於其個人
  關係之抗辯有理由者，其利益應及於被告甲○○。故被告甲○
  ○雖未於言詞辯論期日到場，亦未提出準備書狀作何聲明或陳
  述，然被告建明公司所辯，經核均非基於其個人關係之抗辯，
  如有理由，其利益應及於被告甲○○，以下即應依此原則認事
  用法。
六原告主張被告甲○○於95年2月16日晚上11時許，受僱於被告
  建明公司，駕駛車牌號碼AG-367號汽車行經國道1號高速公路
  南下226公里又470公尺處，追撞原告所有業已煞停而由王夢賢
  駕駛之系爭汽車，系爭汽車再被推撞煞停在前而由劉文正駕駛
  之車牌號碼X3-261號汽車，致系爭汽車毀損之事實，業據其提
  出行車執照、系爭汽車毀損照片為證（本院卷第27、32、33頁
  ），並經臺灣屏東地方法院於調解程序依職權向內政部警政署
  國道公路警察局第三警察隊調取道路交通事故現場圖、調查報
  告表、談話紀錄表、調查筆錄、照片（屏調字卷第24至42頁）
  ，由本院提示辯論，且為兩造所不爭，堪信為真。原告主張被
  告甲○○受僱於被告建明公司，因過失不法毀損原告所有之系
  爭汽車，致原告受有修理費用及不能營業之損害，被告應連帶
  賠償；被告建明公司則以否認被告甲○○為肇事因素，於選任
  及監督其職務之執行，已盡相當之注意，又系爭汽車更換之零
  件應予折舊，工資應以每日528元計算，及原告無營業損失置
  辯。是本件主要之爭點在於：
  (一)被告甲○○是否因過失不法毀損系爭汽車。
  (二)被告建明公司於選任被告甲○○及監督其職務之執行，已否
    盡相當之注意。
  (三)原告是否受有修理費用及不能營業之損害，及其數額多寡。
七按因故意或過失，不法侵害他人之權利者，負損害賠償責任。
  受僱人因執行職務，不法侵害他人之權利者，由僱用人與行為
  人連帶負損害賠償責任。但選任受僱人及監督其職務之執行，
  已盡相當之注意或縱加以相當之注意而仍不免發生損害者，僱
  用人不負賠償責任。汽車、機車或其他非依軌道行駛之動力車
  輛，在使用中加損害於他人者，駕駛人應賠償因此所生之損害
  。但於防止損害之發生，已盡相當之注意者，不在此限。民法
  第184條第1項前段、第188條第1項、第191條之2定有明文。又
  汽車在同一車道行駛時，除擬超越前車外，後車與前車之間應
  保持隨時可以煞停之距離，道路交通安全規則第94條第1項亦
  有規定，如行駛高速公路，並應依高速公路及快速公路交通管
  制規則第6條規定保持安全距離。經查：原告主張被告甲○○
  受僱於被告建明公司駕駛車牌號碼AG-367號汽車，追撞系爭汽
  車致生毀損之事實，既為被告所不爭，則原告已舉證證明系爭
  汽車之毀損與被告甲○○使用汽車之間有相當因果關係，及被
  告甲○○為被告建明公司之受僱人，因執行職務毀損系爭汽車
  。被告建明公司辯稱被告甲○○無過失，與伊選任被告甲○○
  及監督其職務之執行，已盡相當之注意，自應依民法第188條
  第1項但書、第191條之2但書規定，提出反證。惟依前開道路
  交通事故現場圖、調查報告表、談話紀錄表、調查筆錄、照片
  所示，系爭汽車因前方汽車停止而煞車，被告甲○○在後，煞
  車不及予以追撞，已足認該行車事故係因被告甲○○未保持行
  車安全距離，違反道路交通安全規則第94條第1項、高速公路
  及快速公路交通管制規則第6條規定所致，堪信被告甲○○就
  該行車事故應有過失，不法毀損系爭汽車，王夢賢則無過失。
  被告建明公司就被告甲○○於防止損害之發生，與伊之選任、
  監督其職務之執行，已盡相當之注意一節，未舉證以實其說，
  尚難採信。從而原告主張被告應連帶賠償系爭汽車因被告甲○
  ○之侵權行為所生損害，應屬有據。
八按不法毀損他人之物者，被害人得請求賠償其物因毀損所減少
  之價額，民法第196條定有明文。又當事人已證明受有損害而
  不能證明其數額或證明顯有重大困難者，法院應審酌一切情況
  ，依所得心證定其數額，民事訴訟法第222條第2項亦有規定。
  經查：原告主張系爭汽車於83年7月出廠，購買價格為220萬元
  之事實，除上揭行車執照外，並由本院依職權向該車進口商和
  泰汽車股份有限公司（下稱和泰公司）函查屬實（本院卷第94
  頁），且為兩造所不爭（本院卷第100頁），堪信為真。原告
  主張其為回復原狀，支出修理費用1,078,690元一節，雖據其
  提出長源汽車股份有限公司（下稱長源公司）估價單為證（本
  院卷第31頁），惟被告建明公司否認其內容真正（本院卷第37
  頁），原告自應舉證以實其說。此部分由被告建明公司聲請本
  院囑託臺灣區汽車修理同業公會鑑定，經該會函覆，認系爭汽
  車已逾中古市價估價範圍，無中古行情足資提供，修理費用約
  為1,078,690元左右，修理天數約為65日左右，如以單一零件
  價格、工資、烤漆逐一估價修理，高於以統一包修方式之價格
  ，不符經濟效益，經查詢長源公司，每小時每人標準工資720
  元，按上班8小時為基準，每日工資為5,760元等語（本院卷第
  53、86、104頁），固非無見，惟該會既謂如以零件、工資、
  烤漆逐一估價修理，價格高於以統一包修方式，鑑定所認修理
  費用卻與原告提出之估價單雷同，復未載明其鑑定之經過及鑑
  定結論所憑理由，而工資單價亦係向出具估價單之長源公司查
  詢得來，難免偏頗，所稱系爭汽車無中古行情云云，亦與和泰
  公司函稱目前含牌照市價約25萬元至30萬元等語不符，又被告
  建明公司除修理天數外，復否認其餘鑑定意見之真正，自難遽
  採。原告已證明受有損害，而不能證明其數額，本院自應依民
  事訴訟法前開規定，審酌一切情況，依所得心證定其數額。依
  前揭照片、行車執照、和泰公司函所示，系爭汽車為營業遊覽
  大客車，於83年7月出廠，當時購買價格為220萬元，事故發生
  後外觀已近全毀，依所得稅法第121條授權主管機關所訂具有
  法規命令效力之固定資產耐用年數表所示，運輸業用之汽車耐
  用年數為4年，按定率遞減法即固定資產折舊率表計算折舊，
  每年折舊率為438/1,000，惟不得低於原物價值10％，則系爭
  汽車耐用年數已逾4年，折舊後應以原物價值10％為限，即22
  萬元（計算式：220萬元×10％=22萬元〕，是原告請求被告連
  帶賠償系爭汽車因毀損所減少之價額1,078,690元，就其中22
  萬元部分為有理由，應予准許，逾此部分難認有據，應予駁回
  。
九原告主張日日公司自95年1月1日起向原告承租系爭汽車，租期
  至95年12月31日止，惟因系爭汽車毀損，原告另覓戊○○駕駛
  他車履約，自95年2月20日起至95年8月10日止，造成原告營業
  損失688,000元等情，雖據其提出租車契約及戊○○之付款明
  細證明書、身分證影本、駕駛執照影本為證（本院卷第34至36
  頁），惟被告建明公司否認該契約及證明書之真正（本院卷第
  62頁反面），原告復未舉證證明受有該營業損失（本院卷第75
  頁正面），其主張尚難採信。是原告請求被告連帶賠償營業損
  失688,000元，為無理由，應予駁回。
十綜上所述，被告甲○○受僱於被告建明公司，因執行職務，不
  法毀損原告所有系爭汽車，原告因此受有系爭汽車毀損減少價
  額之損害22萬元，則原告依侵權行為之法律關係，請求被告連
  帶賠償22萬元，及自95年8月14日準備書狀繕本送達翌日起，
  即被告建明公司部分自95年8月15日起，被告甲○○部分自95
  年8月17日起，均至清償日止按年息5％計算之利息，為有理由
  ，應予准許，其餘部分，為無理由，應予駁回。原告勝訴部分
  未逾50萬元，應依民事訴訟法第389條第1項第5款依職權宣告
  假執行；被告陳明願供擔保，聲請宣告免為假執行，經核尚無
  不符，爰酌定相當之擔保金額併准許之。至原告敗訴部分，其
  假執行之聲請，已失所附麗，一併駁回。
十一本件判決事證已臻明確，兩造其餘主張及舉證，核與判決結果
  無影響，不另論述。
據上論結，本件原告之訴為一部有理由，一部無理由，依民事訴
訟法第385條第1項前段、第79條、第85條第2項、第389條第1項
第5款、第392條第2項，判決如主文。
中　　華　　民　　國　　96　　年　　4 　　月　　13　　日
                  民事第二庭    法　官　廖政勝
以上正本係照原本作成。
如對判決上訴，應於判決送達後20日內向本院提出上訴狀。
                      　　　    書記官　楊年雄
中　　華　　民　　國　　96　　年　　4 　　月　　13　　日
